【裁判字號】    98,簡上,176
【裁判日期】    980423
【裁判案由】    偽造文書等
【裁判全文】
臺灣高雄地方法院刑事判決             98年度簡上字第176號
上  訴  人  臺灣高雄地方法院檢察署檢察官
被      告  甲○○
                    （現在臺灣高雄女子監獄執行中）
上列上訴人因被告偽造文書等案件，不服本院高雄簡易庭民國98
年2 月2 日98年度審簡字第1 號第一審刑事簡易判決（聲請簡易
判決處刑案號：97年度偵字第15005 號），提起上訴，本院管轄
之第二審合議庭判決如下：
    主  文
上訴駁回。
    事  實
一、甲○○基於為自己不法所有之意圖，於民國96年10月13日晚
    間8 時許，在高雄市鼓山區○○○路976 號高雄市立聯合醫
    院美術館院區6 樓之6C病房休息室內，利用乙○○（原名黃
    莉樺）如廁無暇注意之際，竊取乙○○所有置放於皮包內之
    台新國際商業銀行（下稱台新銀行）之信用卡（卡號0000-0
    000-0000-0000 號）1 張得手後旋離去。於同日晚間9 時許
    ，另起意圖為自己不法之所有、行使偽造私文書之犯意，持
    其所竊得乙○○所有之上開信用卡，前往高雄市前金區○○
    ○路266 號之漢神百貨股份有限公司（下稱漢神百貨公司）
    內，佯裝係乙○○本人以該信用卡消費，而接續在如附表編
    號1 至3 所示簽帳單商店存根聯簽名欄內上，各偽造乙○○
    之英文姓名「IVAN」之簽名1 枚，表示持卡人承認有此交易
    行為之意思，再將該等偽造之簽帳單交與該商家人員而行使
    ，致商家人員陷於錯誤允以簽帳消費，因而將各價值新臺幣
    （下同）5,250 、3,180 、4 萬9,800 元之財物交付與甲○
    ○，足生損害於乙○○本人、漢神百貨公司及台新銀行撥付
    消費款項之正確性。嗣於96年10月15日經乙○○向台新銀行
    查證，發現信用卡遭盜刷，始查悉上情。
二、案經台新銀行訴由臺灣高雄地方法院檢察署檢察官偵查後聲
    請簡易判決處刑。
    理  由
壹、證據能力部分：
    按被告以外之人於審判外之言詞或書面陳述，除法律有規定
    者外，不得作為證據。又被告以外之人於審判外之陳述，雖
    不符前4 條之規定，而經當事人於審判程序同意作為證據，
    法院審酌該言詞陳述或書面陳述作成時之情況，認為適當者
    ，亦得為證據，刑事訴訟法第159 條第1 項、第159 條之5
    第1 項分別定有明文。查本案認定事實所引用之卷證資料，
    除原已符同法第159 條之1 至第159 條之4 規定、及法律另
    有規定等傳聞法則例外規定，而得作為證據外，其餘卷證資
    料，並無證據證明係公務員違背法定程序所取得，檢察官及
    被告於審判程序中復均同意作為認定本件犯罪事實之證據，
    且本院審酌前揭陳述作成時之情況，並無違法取證之瑕疵，
    亦認以之作為證據為適當，是本件有關被告以外之人於審判
    外之言詞或書面陳述等供述證據，依前揭法條意旨，自均得
    為證據。
貳、實體部分：
一、上揭犯罪事實，迭據被告於偵、審中坦承不諱，核與被害人
    乙○○於偵查中證述相符。此外，並有信用卡簽帳單、台新
    銀行信用卡盜刷明細表、信用卡掛失聲明書及檢察官當庭勘
    驗高雄市聯合醫院美術館院區6 樓6C病房監視錄影之詢問筆
    錄、台新銀行信用卡交易明細表各1 份在卷可稽，足認被告
    自白與事實相符。本件事證明確，被告竊盜、行使偽造私文
    書及詐欺取財犯行洵堪認定。
二、按信用卡簽帳單，係持卡人向特約商店消費後，簽署持卡人
    之姓名，由特約商店取回，再由特約商店提供簽帳單交與收
    單機構存查，據以向發卡銀行請款。該簽帳單由持卡人簽名
    ，即表示持卡人同意依據其與發卡銀行間之約定，對其所購
    物品或接受服務，均應按簽帳單之消費金額，付款與發卡銀
    行。故持卡人於簽帳單簽名，係對所簽金額負擔付款之義務
    ，性質上屬消費付款契約書，亦為私文書（最高法院90年度
    臺上字第6898號判決意旨參照）。是核被告竊取被害人乙○
    ○信用卡之所為，係犯刑法第320 條第1 項普通竊盜罪，嗣
    被告持該信用卡先後3 次盜刷信用卡，於簽帳單上偽簽乙○
    ○英文姓名「IVAN」後向店家詐欺取財之行為，均係分別觸
    犯刑法第216 條、第210 條行使偽造私文書罪及刑法第339
    條第1 項之詐欺取財罪。被告於簽帳單上偽造署名之行為，
    係偽造私文書之階段行為；而偽造簽帳單私文書之低度行為
    復為行使之高度行為所吸收，均不另論罪，被告為附表所示
    3 次行使偽造私文書，係於密切接近之時間及同地實施，侵
    害同一法益，各行為之獨立性極為薄弱，且係出於同一行使
    偽造私文書之犯意，依一般社會健全觀念，在時間差距上，
    難以強行分開，應視為數個舉動之接續實行，屬接續犯，應
    將數個舉動合為包括之一行為予以評價。又被告所犯之上開
    行使偽造私文書、詐欺取財2 罪間，係基於單一盜刷信用卡
    消費之決意，為達成該犯行所為之各個舉動，應屬法律概念
    之一行為，其一行為觸犯上開2 罪名，為想像競合犯，應依
    刑法第55條規定，從一重之行使偽造私文書罪處斷。被告上
    開竊盜及行使偽造私文書犯行，犯意各別，行為互殊，罪名
    互異，應分論併罰。
三、原審因而適用刑法第320 條第1 項、第216 條、第210 條、
    第339 條第1 項、第55條、第51條第5 款、第41條第1 項前
    段、第219 條，刑法施行法第1 條之1 等規定，並審酌被告
    不思以合法途徑獲得財富，竟竊取被害人乙○○信用卡，嗣
    並持信用卡盜刷，對乙○○及發卡銀行、特約商店造成信用
    上或財產上之損害與困擾，造成銀行代墊款項之呆帳損失，
    另斟酌刷卡金額、犯後態度等一切情狀，各量處有期徒刑3
    月，並定應執行刑為有期徒刑5 月及諭知易科罰金之折算標
    準。另就被告刷卡簽名之消費簽帳單商店存根聯共3 紙，認
    既經交付為商店所有，自不予宣告沒收，惟其上偽造之「IV
    AN」署名3 枚，依刑法第219 條規定，不問是否屬被告所有
    ，均宣告沒收。原審認事用法均妥適，量刑亦未逾越法定刑
    之範圍。
四、至檢察官提起上訴認被告另涉竊盜、盜刷被害人「邱靖鈺」
    、「賴莉婷」信用卡之事實，原審漏未審酌，量刑過輕等語
    。惟查，檢察官所指上揭犯罪事實，並未據起訴，且稽之被
    害人「邱靖鈺」被盜刷之時間為97年4 月6 日、被害人「賴
    莉婷」被盜刷之時間為同年9 月17日、21日一節，有盜刷明
    細表2 紙及簽帳單影本14紙在卷可憑（見審訴卷第18至32頁
    ），核與本件案發時間（96年10月13日），二者分距近6 個
    月、逾1 年，時間並非密接，被害法益非同，尚難認係包括
    於一個竊盜、行使偽造私文書及詐欺取財行為之接續犯概念
    中，是此部分犯行，核與被告上揭行為間無實質上或裁判上
    一罪關係，本院自無可審究，從而，原審未予以審理，並無
    違誤，檢察官上訴指摘原審漏論此情而量刑過輕為由，提起
    上訴，為無理由，應予駁回。
據上論斷，應依刑事訴訟法第455 條之1 第1 項、第3 項、第36
8條、第364 條，判決如主文。
本案經檢察官丙○○到庭執行職務。
中    華    民    國    98    年    4     月    23    日
                  刑事第九庭    審判長法  官   鄭詠仁
                                      法  官   方錦源
                                      法  官   謝枚霏
附表：
┌──┬────┬─────┬─────┬─────┐
│編號│時間    │商家      │消費金額  │偽造之署名│
│    │        │          │（新臺幣）│          │
├──┼────┼─────┼─────┼─────┤
│ 1  │96年10月│漢神百貨- │5,250元   │IVAN      │
│    │13日晚間│ANNA SUI  │          │          │
│    │9時25 分│          │          │          │
├──┼────┼─────┼─────┼─────┤
│ 2  │96年10月│漢神百貨- │3,180元   │IVAN      │
│    │13日晚間│ANNA SUI  │          │          │
│    │9時30 分│          │          │          │
├──┼────┼─────┼─────┼─────┤
│ 3  │96年10月│漢神百貨- │49,800元  │IVAN      │
│    │13日晚間│BURBERRY  │          │          │
│    │9時50 分│          │          │          │
└──┴────┴─────┴─────┴─────┘
以上正本證明與原本無異。
本件不得上訴。
中    華    民    國    98    年    4     月    23    日
                                      書記官   楊馥如
附錄本判決論罪之法條全文
刑法第320條第1項
（普通竊盜罪、竊佔罪）
意圖為自己或第三人不法之所有，而竊取他人之動產者，為竊盜
罪，處 5 年以下有期徒刑、拘役或 5 百元以下罰金。
刑法第210條
（偽造變造私文書罪）
偽造、變造私文書，足以生損害於公眾或他人者，處 5 年以下有
期徒刑。
刑法第216條
（行使偽造變造或登載不實之文書罪）
行使第 210 條至第 215 條之文書者，依偽造、變造文書或登載
不實事項或使登載不實事項之規定處斷。
刑法第339條第1項
（普通詐欺罪）
意圖為自己或第三人不法之所有，以詐術使人將本人或第三人之
物交付者，處5 年以下有期徒刑、拘役或科或併科1 千元以下罰
金。


司法院資訊處製作；財團法人民間司法改革基金會備份。
